臺灣臺北地方法院民事簡易判決  
110年度北簡字第403號
原      告  花旗（台灣）商業銀行股份有限公司


法定代理人  莫兆鴻  


訴訟代理人  陳正欽  
            彭若鈞律師
被      告  朱立偉律師即劉東昌之遺產管理人




訴訟代理人  徐子騰律師                        
上列當事人間請求給付簽帳卡消費款事件，本院於民國110年2月
22日言詞辯論終結，判決如下： 
    主      文
被告應於管理被繼承人劉東昌（身分證統一編號：Z000000000號
）之遺產範圍內，給付原告新臺幣壹拾肆萬玖仟貳佰參拾貳元，
暨自民國一百一十年八月十三日起至清償日止，按年息百分之十
五計算之利息。
原告其餘之訴駁回。
訴訟費用新臺幣壹仟陸佰陸拾元由被告於管理被繼承人劉東昌之
遺產範圍內負擔。
本判決第一項得假執行。但被告如以新臺幣壹拾肆萬玖仟貳佰參
拾貳元為原告預供擔保後，得免為假執行。
    事實及理由
一、依卷附台灣大來國際信用卡股份有限公司（下稱大來信用卡
    公司）信用卡約定條約第23條、美商花旗銀行股份有限公司
    （下稱美商花旗公司）信用卡約定條款第28條，本院自有管
    轄權。原告與大來信用卡公司於民國104年2月1日合併，大
    來信用卡公司為消滅公司，原告為存續公司，是大來信用卡
    公司對被告之債權應由原告承受之。又美商花旗公司於98年
    8月1日將部分營業、資產及負債分割予原告概括承受，是本
    件由原告提起訴訟，即無不合，合先敘明。
二、原告主張：債務人劉東昌於85年5月間向大來信用卡公司請
    領信用卡（即大來卡，卡號：00000000000000）使用；另於
    81年3月間向美商花旗公司請領信用卡（即花旗鑽石卡，卡
    號：0000000000000000）使用，詎劉東昌均未依約清償，尚
    積欠消費簽帳款本金新臺幣（下同）148,658元、利息3,527
    元、違約金600元，共計152,785元及遲延利息未付，而劉東
    昌於106年5月28日死亡，其繼承人均拋棄繼承，法院選任被
    告為其遺產管理人，為此依契約、遺產管理法律關係提起本
    訴等語。並聲明：被告應於管理劉東昌之遺產範圍內，給付
    原告152,785元，及其中148,658元自106年6月29日起至清償
    日止，按年息15%計算之利息。
三、被告則以：原告僅得依信用卡消費契約之法律關係向被告請
    求於管理劉東昌遺產範圍內給付149,931元，就劉東昌死亡
    後所生利息與違約金部分，因劉東昌死亡不再發生，原告主
    張並非有據等語，資為抗辯。並聲明：㈠被告應於管理劉東
    昌之遺產範圍內，給付原告149,931元；㈡原告其餘之訴駁回
    。
四、本院之判斷：
　㈠原告主張之事實，業據其提出請求金額附表、行政院金融監
    督管理委員會函、信用卡申請書、約定條款、帳務明細表、
    月結單等件、臺灣桃園地方法院公示催告公告等件為證，且
    被告對原告提出之依據表示無意見，堪信原告之主張為真實
    。
　㈡按人之權利能力，始於出生，終於死亡；債務人遲延者，債
    權人得請求其賠償因遲延而生之損害；因不可歸責於債務人
    之事由，致未為給付者，債務人不負遲延責任，民法第6條
    、第231條第1項、第230條分別定有明文。另按債權人請求
    債務人給付遲延利息係以債務人可歸責為必要，且利息之債
    係債務人使用原本依一定之利率而定期產生，必須以債務人
    存在且具權利能力為前提，始能繼續發生。倘若債務人已因
    死亡而喪失權利能力，且其繼承人均全部拋棄繼承，已確定
    無人繼承，實已無人繼續使用原本及承繼借款契約之地位，
    自無由依契約約定繼續發生遲延利息，縱使債權人之原本仍
    未受清償，亦難認債務人死亡後仍能就利息繼續發生債之關
    係（臺灣高雄地方法院104年度簡上字第37號民事判決意旨
    參照）。查本件原告提出月結單觀之，可知大來卡於結帳日
    106年5月10日之消費帳款及利息為126,031元，於該期結帳
    日後106年5月13日、106年5月22日新增2,045元消費帳款，
    合計128,076元（=126,031元+2,045元）；另花旗鑽石卡於
    結帳日106年5月15日之消費帳款為21,156元，以上均為劉東
    昌生前所生信用卡帳款。嗣劉東昌於106年5月28日死亡，其
    繼承人全部拋棄繼承，依上開說明，其死亡後已無給付遲延
    之債務主體，原告自不能請求給付債務人死亡後之利息及違
    約金；又被告經臺灣桃園地方法院以109年度司繼字第86號
    民事裁定選任被告為劉東昌之遺產管理人，並以109年度司
    家催字第36號民事裁定，准對劉東昌之債權人及受遺贈人為
    公示催告，經司法院網站於109年8月7日公告，公示催告期
    間於110年8月12日屆滿等情，有前揭民事裁定、家事事件公
    告查詢結果等件在卷可佐。依民法第1181條規定，被告須待
    至110年8月13日起始得對劉東昌之債權人為清償，是原告對
    於劉東昌之債權，於劉東昌死亡後，被告經選任為遺產管理
    人前，事實上無人可清償本件債務，而被告經法院選任為遺
    產管理人，依法踐行上開公示催告程序完畢前，被告依法亦
    不得償還本件債務，故於劉東昌死亡後至公示催告期間之不
    能給付，尚不可歸責於被告，依民法第230條規定，被告不
    負遲延責任，是本件應自公示催告期間屆滿翌日即110年8月
    13日仍未給付，始再行起算遲延利息。從而，原告僅得請求
    被告於管理劉東昌之遺產範圍內給付149,232元（=128,076
    元+21,156元），暨自110年8月13日起至清償日止，按年息1
    5%計算之利息。
五、綜上，原告依契約、遺產管理法律關係，請求被告於管理被
    繼承人劉東昌之遺產範圍內給付原告149,232元，暨自110年
    8月13日起至清償日止，按年息15%計算之利息，為有理由，
    應予准許；逾此範圍之請求，為無理由，應予駁回。
六、本件事證已臻明確，兩造其餘攻防，核與判決結果不生影響
    ，爰不逐一論述，併此敘明。　　
七、本件係依民事訴訟法第427條訴訟適用簡易程序所為被告敗
    訴之判決，依同法第436條第2項、第389條第1項第3款規定
    ，應職權宣告假執行。併依同法第392條第2項規定，依職權
    宣告被告如預供擔保後，得免為假執行。
八、訴訟費用負擔之依據：民事訴訟法第79條。依職權確定本件
    訴訟費用額為1,660元（第一審裁判費），由被告於管理被
    繼承人劉東昌之遺產範圍內負擔。
中　　華　　民　　國　　110 　年　　3 　　月　　2 　　日
                  臺北簡易庭  法  官　張瓊華
以上正本係照原本作成。
如不服本判決，應於判決送達後20日內向本庭（臺北市○○區○○○
路0段000巷0號）提出上訴狀。如委任律師提起上訴者，應一併
繳納上訴審裁判費。
中　　華　　民　　國　　110 　年　　3 　　月　　2 　　日
                              書記官  賴敏慧